【裁判字號】    89,台上,747
【裁判日期】    890331
【裁判案由】    給付薪資等
【裁判全文】
最高法院民事判決                                八十九年度台上字第七四七號
    上  訴  人  甲○○
    被 上訴 人  國立台灣博物館（原台灣省立博物館）
    法定代理人  施明發
    訴訟代理人  林信和律師
右當事人間請求給付薪資等事件，上訴人對於中華民國八十七年十二月二十八日台灣
高等法院第二審判決（八十七年度勞上字第二十號），提起上訴，本院判決如左：
    主  文
上訴駁回。
第三審訴訟費用由上訴人負擔。
    理  由
本件被上訴人於上訴人上訴本院後之民國八十八年七月一日改隸屬行政院文化建設委
員會，改名為「國立台灣博物館」，其法定代理人雖有變更，因原法定代理人委任訴
訟代理人，依民事訴訟法第一百七十三條之規定，本件訴訟程序並不當然停止，毋待
承受訴訟，逕行審判，合先敘明。
次查上訴人主張：被上訴人明知伊具有加拿大國籍，仍自七十九年十月二日起聘僱伊
擔任副研究員工作一年，其後再續聘多次，詎於八十三年八月一日起，至八十五年七
月三十一日止聘用期間，竟未經伊同意，以伊兼具加拿大國籍，違反國籍法施行條例
第十條規定，應予撤銷公職，並以伊違反前開政府法令，有兩造聘約所附之「聘任研
究人員服務規約」第六條規定之情形，而於八十五年一月二十二日片面行文解除兩造
間聘約，且未依被上訴人所訂之專業人員評審作業處理要點（下稱處理要點）第五條
第一項規定，先經評審會審議之程序，為解聘行為，即屬無效，兩造間之聘約仍為有
效存在。且於八十五年七月三十一日期滿，被上訴人未為不續聘之表示，兩造間之聘
約應再續聘一次，該聘約續至八十七年七月三十一日止，伊自得本於聘用契約，請求
被上訴人給付自八十五年二月四日起之薪資及相關獎金計新台幣（下同）二百零九萬
七千四十七元等情，求為命被上訴人如數給付，並加付法定遲延利息之判決。
被上訴人則以：兩造間已於八十五年二月三日合意終止聘約，並非伊片面解聘，縱認
非兩造合意終止聘約，惟因上訴人兼具雙重國籍，違反國籍法施行條例第十條，同時
違反系爭聘約所約定上訴人應遵守政府法令之義務，有解聘事由，伊亦予以解聘。上
訴人本件請求，即屬無據等語，資為抗辯。
原審依審理之結果，以：上訴人主張之事實，固提出聘書及被上訴人八十五年一月二
十二日八十五博人字第一○二號函為證。惟按國籍法施行前及施行後，中國人已取得
外國國籍仍任中華民國公職者，由該管長官查明撤銷其公職，國籍法施行條例第十條
定有明文。而所謂公職係包括各級民意代表、中央與地方機關之公務員及其他依法令
從事公務者（司法院大法官會議釋字第四二號解釋參照）。查本件被上訴人係台灣省
政府所屬社教機構，所聘用包括副研究員之專業人員，乃屬依法令從事於公務之人員
，及上訴人任職於被上訴人機關，即屬擔任公職，有國籍法施行條例第十條規定之適
用等情，業經被上訴人向其上級主管機關請示，均獲裁示被上訴人應依照國籍法施行
條例第十條規定處理，有被上訴人之公函及台灣省政府教育廳及教育部公函可稽。而
被上訴人對於法令之疑義，並無獨立解釋及審查權，其依據上級主管機關所為裁示，
及上訴人兼具有加拿大國籍之事實，以上訴人違反兩造所訂聘書第四條約定之服務規
約第一條約定：「受聘人於任職期間應遵守公務員服務法及館方一切規定」，依同規
約第六條約定解除兩造間聘約，自屬有據。縱如上訴人所稱被上訴人於聘約之初，已
知悉其有加拿大國籍仍予聘用，上訴人亦不能解免其所應遵守兩造間所訂服務規約第
一條約定之義務，且於訂立聘約後，非不得採取放棄加拿大國籍之舉措，以符合法令
。上訴人自認迄今仍保有加拿大國籍。又本件解聘係因上訴人違反國籍法施行條例第
十條規定而為者，係屬前開處理要點第五條第三項之情形，僅須提交專業人員評審委
員會報告即可，不須經該評審委員會審議。被上訴人已於八十四年十二月十四日及同
年月二十日將解聘案提交專業人員評審委員會報告後，於八十五年一月二十二日發函
通知上訴人，為上訴人所不爭執，則被上訴人解除系爭聘約，並無違背前開處理要點
規定程序之情形，自屬有效。被上訴人既已於八十五年一月二十二日合法解聘上訴人
，則上訴人本於聘用契約，請求被上訴人給付八十五年二月四日起之薪資及獎金二百
零九萬七千四十七元及其法定遲延利息，即屬無據，不應准許，並說明兩造其餘之攻
擊或防禦方法及證據，核與本判決之結果不生影響，自無庸一一論述。爰維持第一審
所為上訴人敗訴之判決，駁回其上訴，經核於法並無違誤。又按臨時機關與因臨時任
務派用之人員，及各機關以契約定期聘用之專業或技術人員，其派用及聘用均另以法
律定之；各機關應業務需用，定期聘用人員，依聘用人員聘用條例之規定，該條例未
規定者，適用其他法律之規定。公務人員任用法第三十六條、聘用人員聘用條例第二
條定有明文。社教機關所聘用專門從事學術研究工作，未兼任行政工作者，乃該機關
應業務需要，依上開規定，定期聘用之人員，屬於依法令從事於公務之人員。而國籍
法施行條例第十條規定：「國籍法施行前及施行後，中國人已取得外國國籍仍任中華
民國公職者，由該管長官查明撤銷其公職。」，此所稱「公職」，即凡依法令從事於
公務者皆屬之。準此，社教機關所聘用專門從事學術研究工作，未兼任行政工作者，
要屬於國籍法施行條例第十條規範之對象。查本件被上訴人係台灣省政府所屬社教機
構，所聘用上訴人為副研究員，乃屬依法令從事於公務之公職人員，於聘用期間，未
申辦放棄外國國籍，仍兼具加拿大國籍，為原審合法確定之事實。則被上訴人依國籍
法施行條例第十條之規定撤銷其公職，原審認被上訴人已合法解除兩造間聘約關係，
自無不合。上訴論旨，仍執陳詞，並就原審取捨證據、認定事實之職權行使，指摘原
判決不當，聲明廢棄，非有理由。
據上論結，本件上訴為無理由。依民事訴訟法第四百八十一條、第四百四十九條第一
項、第七十八條，判決如主文。
中      華      民      國    八十九    年      三      月    三十一    日
                              最高法院民事第二庭
                                  審判長法官  曾  桂  香
                                        法官  劉  延  村
                                        法官  劉  福  聲
                                        法官  黃  秀  得
                                        法官  陳  國  禎
      右正本證明與原本無異
                                              書  記  官
中      華      民      國    八十九    年      四      月     十四     日


司法院資訊處製作；財團法人民間司法改革基金會備份。
